【裁判字號】    99,易緝,15
【裁判日期】    990323
【裁判案由】    詐欺
【裁判全文】
臺灣桃園地方法院刑事判決              99年度易緝字第15號
公  訴  人  臺灣桃園地方法院檢察署檢察官
被      告  乙○○
上列被告因詐欺案件，經檢察官提起公訴（98年度偵字第1498號
），被告於本院審理中，就被訴事實為有罪之陳述，經本院告知
簡式審判程序意旨，並聽取公訴人及被告等之意見後，本院裁定
依簡式審判程序審理，判決如下：
    主  文
乙○○幫助意圖為自己不法之所有，以詐術使人將本人之物交付
，處有期徒刑肆月，如易科罰金，以新臺幣壹仟元折算壹日。
    事  實
一、乙○○明知申請帳戶使用係輕而易舉之事，一般人無故取得
    他人金融帳戶使用之行徑常與財產犯罪之需要密切相關，而
    可預見該名不自行申辦帳戶使用反出價租用他人帳戶之人，
    可能係遂行不法所有意圖，詐欺他人交付財物等不法用途，
    竟仍基於縱若他人利用其所提供之帳戶持以詐欺取財亦不違
    反其本意之幫助犯罪意思，於民國97年9 月底某日見報紙分
    類廣告刊登收購金融機構存摺帳戶廣告，遂撥打分類廣告所
    留之電話，與一真實姓名年籍均不詳、自稱「陳先生」之成
    年男子（下稱「陳先生」）相約在桃園縣桃園市○○路某處
    加油站前，將其所申辦之渣打國際商業銀行桃園分行帳號00
    000000000000號帳戶（下稱「上開渣打銀行帳戶」）之存摺
    、提款卡及提款卡密碼，以新臺幣（下同）3,000 元之代價
    出租予「陳先生」，藉此幫助「陳先生」及其所屬犯罪集團
    成員達到其向他人詐取財物之目的。嗣「陳先生」及其所屬
    之犯罪集團成員即於97年9 月29日，分別以電話向甲○○、
    丙○○2 人佯稱其等因網路購物之付款方式設定有誤，需依
    指示操作ATM 自動櫃員機取消設定為由，致甲○○、丙○○
    2 人陷於錯誤，而於同日分別將14,000元（分2 筆匯款：9,
    000 元、5,000 元）、113,000 元（分3 筆匯款：48,000元
    、51,000元、14,000元）匯至乙○○上開渣打銀行帳戶，旋
    遭提領一空。嗣經甲○○、丙○○發覺有異始知受騙。
二、案經甲○○、丙○○分別訴由桃園縣政府警察局桃園分局報
    告臺灣桃園地方法院檢察署檢察官偵查起訴。
    理  由
一、本件被告乙○○所犯係死刑、無期徒刑或最輕本刑為3 年以
    上有期徒刑以外之罪，亦非屬臺灣高等法院管轄第一審之案
    件，其於準備程序中就被訴事實為有罪之陳述，經本院告知
    簡式審判程序之旨，並聽取當事人意見後，經本院合議庭依
    刑事訴訟法第273 條之1 第1 項規定裁定由受命法官獨任進
    行簡式審判程序，合先敘明。
二、證據能力方面：
（一）按被告以外之人於審判外之陳述，雖不符前4 條之規定，
      而經當事人於審判程序同意作為證據，法院審酌該言詞陳
      述或書面陳述作成時之情況，認為適當者，亦得為證據；
      當事人、代理人或辯護人於法院調查證據時，知有第159
      條第1 項不得為證據之情形，而未於言詞辯論終結前聲明
      異議者，視為有前項之同意，刑事訴訟法第159 條之5 就
      此定有明文。而本案所引用之供述證據，經本院依法踐行
      調查證據程序，公訴人、被告均不爭執各該供述證據之證
      據能力，且迄本院言詞辯論終結前未就供述證據之證據能
      力聲明異議，又查無依法應排除其證據能力之情形，是後
      述所引用供述證據之證據能力均無疑義，依法自有證據能
      力，均得作為本案證據，先予敘明。
（二）被告所有之上開渣打銀行帳戶之開戶資料、交易明細等資
      料（見98年度偵字第1498號第22至26頁）；被害人甲○○
      之渣打銀行自動櫃員機交易明細表影本2 張（98年度偵字
      第1498號第13頁），均與本案事實具有自然關聯性，復屬
      書證性質，且查無事證足認有違背法定程式或經偽造、變
      造所取得之情事，況公訴人及被告對此部分之證據能力亦
      不爭執，是堪認均有證據能力，附此敘明。
三、上揭事實，業據被告坦承不諱，並經證人即被害人甲○○、
    丙○○2 人於警詢時證述明確，復有被告所有之上開渣打銀
    行帳戶之開戶資料、交易明細等資料、被害人甲○○之渣打
    銀行自動櫃員機交易明細表影本2 張（見98年度偵字第1498
    號第22至26頁、第13頁）在卷可稽，足認被告前揭自白核與
    事實相符，可以採信。本件事證明確，被告上揭犯行已堪認
    定，應予依法論科。
四、按幫助犯之成立，主觀上行為人須有幫助故意，客觀上須有
    幫助行為，意即需對於犯罪與正犯有共同之認識，而以幫助
    之意思，對於正犯資以助力，而未參與實施犯罪之行為者而
    言。被告將所有之上開渣打銀行帳戶之存摺、提款卡及提款
    卡密碼提供予該不詳詐騙集團成員，供其詐騙被害人財物，
    顯係基於幫助他人詐取財物之犯意所為，屬刑法詐欺罪構成
    要件以外之行為，被告既以幫助他人犯罪之意思而參與犯罪
    構成要件以外之行為，核其所為，係犯刑法第30條第1 項、
    第339 條第1 項詐欺取財罪之幫助犯。又被告係幫助他人犯
    罪，爰依刑法第30條第2 項規定減輕其刑。再被告以同時交
    付上開渣打銀行帳戶存摺、金融卡及密碼予「陳先生」及其
    所屬詐騙集團成員使用之一幫助詐欺行為幫助該詐騙集團分
    別詐騙被害人甲○○、丙○○2 人之財物，為想像競合犯，
    應依刑法第55條之規定從一重處斷。爰審酌被告可預見將帳
    戶提供他人恐遭詐欺集團用以詐騙他人財物，竟仍未經詳細
    查證，任意將其金融機構帳戶交予他人使用，助長詐騙財產
    犯罪之風氣，造成無辜民眾受騙而受有金錢損失，實為當今
    社會詐財事件發生之根源，並擾亂金融交易往來秩序及社會
    正常交易安全甚鉅，且亦因被告提供個人帳戶，致使執法人
    員難以追查正犯之真實身分，所為非是，復兼衡被告之犯罪
    動機、目的、手段、素行、犯後態度及被害人所受之損害等
    一切情狀，量處如主文所示之刑，並依刑法第41條第1 項前
    段之規定，諭知易科罰金之折算標準，以資懲儆。另被告所
    交付供詐欺集團使用之存摺、提款卡等物，雖係提供充為幫
    助該詐欺集團行騙所用，惟存摺、提款卡依金融機構與客戶
    之契約，係由金融機構提供予客戶使用，客戶結清帳戶時須
    將存摺及提款卡繳回，而客戶如有留存存摺必要時，則由金
    融機構於該存摺註記作廢等字樣後，客戶始得留存等情觀之
    ，金融存摺及提款卡在金融機構尚未作廢前，其所有權應仍
    屬金融機構所有，自不得宣告沒收。
據上論斷，應依刑事訴訟法第273條之1第1項、第299 條第1項前
段，刑法第339 條第1 項、第30條、第55條、第41條第1 項前段
，刑法施行法第1條 之1 第1 項、第2 項前段，判決如主文。
本案經檢察官徐文豪到庭執行職務。
中    華    民    國    99    年    3    月     23    日
                    刑事第十二庭  法  官  羅  國  鴻
以上正本證明與原本無異。
如不服本判決，應於判決送達後10日內向本院提出上訴狀（應附
繕本），其未敘述上訴理由者，應於上訴期間屆滿後20日內補提
理由書狀於本院，上訴於臺灣高等法院。
                                  書記官  戴  育  萍
中    華    民    國    99    年    3     月    24    日
【論罪科刑法條】
刑法第339條
意圖為自己或第三人不法之所有，以詐術使人將本人或第三人之
物交付者，處5 年以下有期徒刑、拘役或科或併科1 千元以下罰
金。
以前項方法得財產上不法之利益或使第三人得之者，亦同。
前二項之未遂犯罰之。

司法院資訊處製作；財團法人民間司法改革基金會備份。
